臺灣臺中地方法院刑事判決　　　　　　　99年度易字第3740號
公　訴　人　臺灣臺中地方法院檢察署檢察官
被　　　告　孫茂良
選任辯護人　林邦賢律師
上列被告因竊盜案件，經檢察官提起公訴(99年度偵字第18126號
)，本院判決如下：
    主    文
孫茂良竊盜，處拘役拾日，如易科罰金，以新臺幣壹仟元折算
壹日。緩刑貳年。
    犯罪事實
一、緣蔡庭偉於民國99年7月3日下午5時55分許，在其所任職位
    於臺中市大甲區(即臺中縣、市合併改制前之臺中縣大甲鎮○
    ○○里○○街27號之公司門口前，將其所飼養牛頭梗犬 (價
    值約新臺幣1萬5千元)所帶頸圈之長鍊解開，讓該隻牛頭梗
    犬在其周圍附近之馬路旁自由走動。適孫茂良駕駛車牌號碼
    W4-0438號自小客車行經該處時，見該牛頭梗犬在路旁嬉戲
    ，雖知該牛頭梗犬應係他人飼養之寵物，竟意圖為自己不法
    之所有，下車徒手將該牛頭梗犬推入上揭自小客車內而竊取
    之。蔡庭偉見該牛頭梗犬遭推上車後，旋即趨前行至孫茂良
    所駕駛之自小客車前方，以手勢攔阻孫茂良駕車前進，並向
    孫茂良表示該牛頭梗犬係其所飼養，詎孫茂良無視蔡庭偉步
    行至該車旁欲開車門讓該牛頭梗犬下車，且不顧蔡庭偉拍打
    該自小客車之副駕駛車身制止，仍駕車加速離開，至臺中市
    ○○區○○街附近，始將該牛頭梗犬棄置路旁離去(未尋獲)
    。而蔡庭偉報警後，經警調取99年7月3日下午5時59分許臺
    中市○○區○○街與東五巷口之監視錄影畫面，依車牌號碼
    查出該車車主為孫茂良，始循線查獲上情。
二、案經臺中縣警察局大甲分局 (已改制為臺中市政府警察局大
    甲分局)報請臺灣臺中地方法院檢察署檢察官偵查起訴。
    理  由
一、程序方面：
(一)本案被告孫茂良所犯刑法第320條第1項之竊盜罪，屬刑事訴
    訟法第376條第2款所列之罪，依同法第284條之1規定，第一
    審得由法官獨任進行審判程序，合先敘明。
(二)按被告以外之人(包括證人、鑑定人、告訴人、被害人及共
    同被告等)於審判外之陳述雖不符刑事訴訟法第159條之1至
    之4等4條之規定，而經當事人於審判程序同意作為證據，法
    院審酌該言詞陳述或書面陳述作成時之情況，認為適當者，
    亦得為證據；當事人、代理人或辯護人於法院調查證據時，
    知有刑事訴訟法第159條第1項不得為證據之情形，而未於言
    詞辯論終結前聲明異議者，視為有前項之同意，同法第159
    條之5定有明文。證人即被害人蔡庭偉於警詢、偵訊時所為
    之陳述，對被告而言，性質上均屬傳聞證據，惟經被告、選
    任辯護人於本院準備程序時同意引為審判期日調查之證據，
    且經本院審理時予以提示並告以要旨，經公訴人、被告及選
    任辯護人表示意見，均未於言詞辯論終結前聲明異議，本院
    審認上開證據作成時之情況，應無違法取證或不當情事，與
    本案待證事實間復具有相當之關聯性，以之作為證據應屬適
    當，依刑事訴訟法第159條之5規定，自有證據能力。
(三)又傳聞法則乃對於被告以外之人於審判外之言詞或書面陳述
    而為之規範。本案判決以下引用之非供述證據，無刑事訴訟
    法第159條第1項規定傳聞法則之適用，經本院於審理時依法
    踐行調查證據程序，與本案待證事實具有自然之關聯性，且
    無證據證明係公務員違法取得之物，依法自得作為證據。
二、認定犯罪事實所憑之證據及理由：
    訊之被告孫茂良固不否認有於上揭時、地有將被害人蔡庭偉
    所飼養之牛頭梗犬推入其所駕駛車牌號碼W4-0438號自小客
    車內之事實，惟矢口否認有何竊盜犯行，辯稱：伊的公司在
    東二街，當時伊下班開車經過東二街，那隻狗跑出來，被伊
    擦撞到，伊有下車去看，看到狗在右側車輪，有受傷、流點
    血，伊以為是棄養的流浪狗，剛好伊副駕駛座上有廚餘，裡
    面有肉，伊拿給狗吃，之後伊回到駕駛座開車門，狗又跟來
    ，狗就自己2隻前腳趴在伊的大腿處，2隻後腳在車外，伊看
    到後面有一台車來，怕狗被撞到，就從駕駛座把狗抱上車，
    想把狗載到轉彎處再放下，避免狗受傷。伊沒有看到、聽到
    狗主人拍打伊駕駛車輛的車身，伊看到有很多人，以為是他
    們公司有事情才走出來外面云云；選任辯護人則為被告辯護
    稱：被告誤認其所抓的狗是流浪狗，當時狗主人並沒有在狗
    旁邊，被告無法判斷是否有人飼養，且被告載狗時，被害人
    並未當場出聲喊阻，該地區經常有流浪狗四處亂跑，使被告
    更加認為該狗是流浪狗，被告是因為好心才把狗載到別的地
    方放走，並無竊盜之意，尚難徒憑被害人指訴該狗帶有頸圈
    ，即推斷被告應知該狗為家犬，更難以被害人有攔阻並拍打
    被告車身，而被告未理會，即認被告有竊盜之犯意。又被告
    罹患皮癢症及單純性癢疹、接觸性皮膚炎及毛囊炎，根本不
    可能故意去抓告訴人的狗，否則引發病症，得不償失，況向
    愛心保護動物協會認領小狗十分方便，被告何須甘冒罹犯章
    典之風險而盜取被害人的狗云云。惟查：
(一)上揭犯罪事實，業據證人蔡庭偉於警詢、偵訊時指述及本院
    審理時證述綦詳，其於本院審理時證稱：伊的狗養了約1年2
    個月，平常是養在家裡室內1樓，上班就會帶到公司，下班
    會帶回家，公司允許帶狗上班，放在籠子或者是綁鍊子放在
    辦公室門外，伊的狗在家裡或公司都會戴著項圈。伊公司是
    在大甲幼獅工業區○○街27號，案發當時是下班時間，有3
    、4台機車與2台車子在移動，人潮、車潮還不是很多。伊把
    狗的鐵鍊打開，狗有帶頸圈，伊讓狗出去外面自由活動，只
    是要讓狗去大小便，通常狗會在伊的附近100公尺內跑來跑
    去，伊是以伊看的到為原則，伊當時是在伊工作的鋼鐵公司
    大門口看著狗在跑，狗有跑到路中間，一下子又跑到路邊，
    在距伊2個廠家約60公尺的距離，伊看到一台車子停下來，
    狗在車子的左前方，看起來像是與伊的狗在玩，伊沒有留意
    ，伊回頭看廠區約30秒至1分鐘，再往回看的時候，車子左
    後車門已經打開，狗就剩下2條腿在外面，再過一下子有人
    把狗扶一下，狗的2條腿就不見了，伊的狗不會爬樓梯，不
    可能跳上車，因為當時伊與車子有一小段距離，該處是雙向
    單線道，所以伊沒有出聲制止，伊想說擋在車子前面，請對
    方把狗還伊就好，所以伊就站在車子行駛方向的路中間，等
    車靠近伊時，伊把手往前伸，要把車擋下來，對方的車速放
    慢，離伊2步路的地方幾乎停止，伊就說「先生，不好意思
    ，狗是伊的」，被告笑了一下，所以伊走到對面車道靠路邊
    ，準備要開對方的車門，發現被告沒有要停止的意思，車子
    加速離開，伊有用力敲打被告車子右後座的車體約2、3下，
    並記下車牌，被告的車子是右轉到東五巷，因為當時車速有
    點快，伊沒有追過去，伊回到廠區跟同事講這個情形，同事
    本來說要開車去追，但伊制止他們，因為同事都是年輕人，
    伊怕他們亂來，被告車子離開後約10幾分鐘，伊就打電話報
    警處理，報警之後伊馬上就出去找，往被告車子行經方向即
    東五巷去找，但沒有找到狗。伊公司下班時間沒有人員指揮
    交通，且伊當時穿一般的休閒服，與指揮交通的警察服裝不
    同。偵查中伊說狗當時距離伊20至30公尺，是因為當時伊對
    距離的判定沒有很清楚，後來伊的公司有接受環保局道路認
    養工程，伊是負責人員，伊才知道1個廠家面寬是30公尺，
    當時伊與伊的狗有2個廠家的距離等語 (本院卷第29至32頁)
    ，核與其於警詢、偵訊時指述情節大致相符【見臺中縣警察
    局大甲分局中縣甲警偵字第0990011077號卷 (下稱警卷)第6
    至7頁、臺灣臺中地方法院檢察署99年度偵字第18126號卷 (
    見偵查卷)第10頁、第15頁】。雖證人蔡庭偉於本院審理時
    證述有關案發當時其與該牛頭梗犬間之距離，與偵訊時所述
    距離大概為20、30公尺不同，然人類對於事物之注意及觀察
    ，有其能力上之限制，證人蔡庭偉於本院審理時證述其係因
    辦理道路認養工程，始確知案發時其與該牛頭梗犬間應有2
    個廠家約60公尺距離，足徵其並無增、刪、隱匿有利被告之
    情節以無胡亂指摘被告之意，且其就被告如何竊取該牛頭梗
    犬後駕車離去之主要內容一致，並無前後矛盾之瑕疵可指，
    又證人蔡庭偉與被告前並不相識，素無恩怨，其於本院審理
    時之上開證詞業經具結程序之擔保，並賦予被告、選任辯護
    人反對詰問之權利，其應無甘冒偽證之重罪處罰而故為攀誣
    構陷被告之理，證人蔡庭偉上開證詞應為真實可採。
(二)被告雖以前揭情詞置辯，然：
    1.被告於警詢時供稱：伊99年7月3日下午5時30分左右伊開
      車路過東二街時，當時有隻小狗擋在伊車前，伊為了要趕
      小狗離開，打開車門時該隻小狗就跑到伊旁邊，伊就拿肉
      給它吃，然後狗就從駕駛座跑上伊的車子，因後方有來車
      所以伊就將車子開走至東五街50公尺處停車，開啟右前座
      車門讓狗離開云云(見警卷第3至4頁)；於偵訊供稱：伊開
      車差一點撞到那隻狗，伊看那隻狗好像要吃東西，就拿東
      西給它吃云云 (見偵查卷第9頁)；於本院審理時供稱：當
      時伊開車過去，那隻狗跑出來，被伊擦撞到，伊有下車去
      看，看到狗在右側車輪，有受傷、流點血，剛好伊副駕駛
      座上有廚餘，裡面有肉，伊拿給狗吃，之後伊回到駕駛座
      開車門，狗又跟來自己趴上來，2隻前腳趴在伊的大腿處
      ，2隻後腳在外面，剛好後面有一台車來，怕狗被撞倒，
      伊就把狗抱上車，想把狗載到轉彎處再放下云云 (見本院
      卷第21頁背面至第22頁)，就其究否擦撞該牛頭梗犬因而
      停車查看，供述先後已有不一，且其倘係因駕車擦撞該牛
      頭梗犬始停車查看，何以於警詢時就此支字未提？又證人
      蔡庭偉既可放心解開該牛頭梗犬之鎖鍊，讓之在該巷道內
      自由活動，衡情當時該處行經之人潮、車流非多，不致妨
      礙人、車往來交通，且證人蔡庭偉既在附近觀看該牛頭梗
      犬之動向，倘該牛頭梗犬確有遭被告所駕駛之車輛撞擊，
      證人蔡庭偉豈有可能未發現且置之不理，認由被告隨意餵
      食之理？被告所辯，顯難輕信。
    2.又該牛頭梗犬重約20公斤，身長不含尾巴約接近60公分，
      此經證人蔡庭偉於本院審理時結證在卷(見本院卷第35頁)
      ，並有其所提出該牛頭梗犬之照片1張附卷可參(見偵查卷
      第18頁)，被告並供稱依其判斷，該隻牛頭梗犬身長應該
      再大一點等語(見本院卷第35頁)，顯見該牛頭梗犬之體型
      非屬小型犬，而被告所駕駛車牌號碼w4-0438自小客車為
      國瑞廠牌、總排氣量1587C.C.之轎車，有該車車輛詳細資
      料報表1紙存卷足憑(見警卷第12頁)，以該廠牌、規格之
      小客車駕駛座空間、該牛頭梗犬之體型、重量，已難想像
      被告如何坐在駕駛座內，而將該牛頭梗犬由駕駛座抱入車
      內？且被告自承患有皮癢症及單純性癢疹、接觸性皮膚炎
      及毛囊炎，並提出李光輝皮膚科診所診斷證明書1份以為
      佐證(見本院卷第18頁)，被告既不能接觸有體毛之動物以
      免引發病症，直接驅趕該牛頭梗犬離開即可，為何卻將該
      牛頭梗犬抱入車內？縱有被告所辯係為避免該牛頭梗犬遭
      前後方來車撞到始將之抱上車，亦可隨即將車輛停放路旁
      ，於前後方車輛通過後放該牛頭梗犬下車，何須將駕駛離
      開現場？再者，被告於本院審理時自承先前曾養狗20至30
      年，到3、4前年才沒有養狗，沒有餵養流浪狗的經驗，但
      有放飼料在固定地點給流浪狗吃，有餵過的流浪狗會親近
      人，但是沒有餵過的流浪狗不會親近人等語(見本院卷第3
      4頁背面至第35頁)，其當可分辨有人豢養之寵物犬與流浪
      狗於外觀、行止、習性間之差異，而依證人蔡庭偉於本院
      審理時證述其所飼養之牛頭梗犬平均3天洗澡1次，其會自
      己整理或送美容店整理，很乾淨，並沒有髒兮兮，且案發
      時有戴項圈等語(見本院卷第30頁背面、第31頁背面)，被
      告於本院審理時供稱其有下車查看該牛頭梗犬之傷勢，且
      該牛頭梗犬2隻前腳趴在伊大腿處，其自駕駛座將該牛頭
      梗犬抱上車等經過情節，被告當可發現該牛頭梗犬有戴項
      圈，對該牛頭梗犬應係他人所購買用以飼養之寵物乙節，
      應有所悉，自無錯認該牛頭梗犬為流浪狗之可能。被告上
      揭辯解，明顯悖於一般事理常情，顯係事後卸責之詞，無
      足憑信，亦適足為佐證證人蔡庭偉上開證述之犯罪事實確
      具有相當程度真實性而非虛構之補強證據，被告將該牛頭
      梗犬抱入所駕駛車輛內，應有竊盜之不法意圖甚明。
(三)此外，並有現場圖1張 (見警卷第10頁)、被告所駕駛車輛之
    監視器錄影畫面翻拍照片1張(見警卷第11頁)、車牌號碼W4-
    0438號車輛詳細資料報表1張 (見警卷第12頁)、被害人蔡庭
    偉提出之牛頭梗犬及項圈照片影本3張(見偵查卷第16至18頁
    )存卷可參，綜上所述，本案事證明確，被告竊盜犯行洵堪
    認定，應予依法論科。
三、論罪科刑之理由：
    核被告孫茂良所為，係犯刑法第320條第1項之竊盜罪。爰審
    酌被告隨意竊取他人飼養之寵物，漠視他人財物之所有權，
    行為誠有不該，並兼衡其犯罪之動機、目的、手段、所生危
    害，及犯罪後雖否認犯行之態度，惟已與被害人達成和解等
    一切情狀，量處如主文所示之刑，並諭知易科罰金之折算標
    準。又被告未曾因故意犯罪而受有期徒刑以上刑之宣告，有
    臺灣高等法院被告前案紀錄表1份附卷可稽，素行尚佳，其
    因一時失慮，致罹刑章，雖該牛頭梗犬迄未尋獲，惟被告已
    於本院審理時與被害人蔡庭偉當庭達成和解，賠償被害人因
    此所受之損害，並經被害人表示不再追究本案等語，其經此
    教訓後，當知所警惕而無再犯之虞，本院因認前揭所宣告之
    刑，以暫不執行為適當，爰依刑法第74條第1項第1款併諭知
    緩刑2年，以啟自新。
四、應適用之法律：
    依刑事訴訟法第284條之1、第299條第1項前段，刑法第320
    條第1項、第41條第1項前段、第74條第1項第1款，刑法施行
    法第1條之1第1項、第2項前段，判決如主文。
本案經檢察官陳永豐到庭執行職務。
中    華    民    國   100    年    2     月    10    日
                  刑事第十七庭    法  官  簡芳潔
以上正本證明與原本無異。
如不服本判決應於收受送達後10日內向本院提出上訴書狀，並應
敘述具體理由；其未敘述上訴理由者，應於上訴期間屆滿後20日
內向本院補提理由書（均須按他造當事人之人數附繕本）「切勿
逕送上級法院」。
                                  書記官  余怜儀
中    華    民    國   100    年    2     月    10    日
附錄論罪科刑法條全文：
中華民國刑法第320條
意圖為自己或第三人不法之所有，而竊取他人之動產者，為竊盜
罪，處5年以下有期徒刑、拘役或5百元以下罰金。
意圖為自己或第三人不法之利益，而竊佔他人之不動產者，依前
項之規定處斷。
前二項之未遂犯罰之。